臺灣高等法院花蓮分院交通事件裁定　　100年度交抗字第13號
抗 告 人即
原處分機關　交通部公路總局高雄區監理所臺東監理站
法定代理人　李慶章
受處分人　　震益交通有限公司
代　表　人　林昇澔
上列抗告人因受處分人違反交通管理處罰條例案件，不服臺灣臺
東地方法院中華民國100年5月9日所為裁定（100年度交聲字第29
號）提起抗告，本院裁定如下：
    主  文
抗告駁回。
    理  由
一、本件交通部公路總局高雄區監理所臺東監理站（下簡稱抗告
    人）抗告意旨略以：(一)本案所使用靜態活動地磅出廠日期
    為民國99年9月17日新品，而非舊品，其準確度應受公評。(
    二) 靜態活動地磅準確度規格：重複性檢驗、偏載檢驗、衡
    量檢驗均符合經濟部標準檢驗局CNMV76「衡器檢定檢查技術
    規範」，並取得檢定合格證書規格±3%（合格證號：856234
    、865237），但通過工業技術研究院檢測規格均±1%，比合
    格證書檢驗規定誤差更小，其規格應更準確。(三)操作訓練
    ：抗告人於99年10月16日下午14時舉辦教育訓練，使用活動
    地磅人皆有實際操作。平衡地毯係為確保載重軸均在同一水
    平上，若受測輪未完全落在磅片上（偏左、偏右），其所測
    得重量應比實際重量較輕，並無受處分人所提熟練度之熟練
    會造成載重過多之疑慮。且本件受測車輛（車號555-GP營業
    貨運曳引車，及車號7Q-40號營業半拖車）裝載物體之載運
    種類為砂石，而非會移動式之物體，應不至於造成其重心位
    移。執警員警當時使用活動地磅，依照操作手冊內容操作，
    其受測555-GP號車上磅時，未有車輛急煞之情事發生，故無
    造成誤差。(四)量測程序說明：因靜態式活動地磅採累進加
    總方式秤重，其每一軸均需量測，引導車子上磅前，需先確
    認其軸數，並於主機上設定需測軸數；引導車子上磅後，使
    其受測輪靜止於地磅作用面積上數秒後方可確認軸重，如此
    即可進行下一軸之秤重，以此類推至所有軸均秤重完成後，
    始可自動累計加總等語。
二、按於民國99年11月23日下午2時58分許，受處分人即異議人
    （下稱受處分人）之司機李明興駕駛受處分人所有之車號
    555-GP號營業貨運曳引車，及車號7Q-40號營業半拖車（以
    下統稱為本件曳引車）載運砂石，於行經台27線公路萬丹香
    社路段時為警攔檢，而經檢定合格之活動地磅測量其總重量
    為41.35公噸，而遭警舉發等情，固有屏東縣政府警察局舉
    發違反道路交通管理事件通知單、屏東縣警察局100年4月20
    日屏警交字第1000020056號函及度量衡器檢定合格證書在卷
    可考（附於原審卷第8頁、第33頁、第35頁至第36頁）。
三、惟查：參諸卷附貿洋企業有限公司100年4月14日貿100字第0
    41401號函所示（原審卷第34頁正反頁），一般地磅之誤差
    範圍為千分之一，活動地磅誤差範圍則為3%以下；而活動地
    磅秤量測重物精確誤差繫於：1.平衡毯；2.駕駛人行為；3.
    裝載物品種類；4.環境；操作地磅人員熟練度等因素。詳言
    之：1.就平衡毯之因素而言，因卡車懸吊系統係一力臂補償
    非常複雜之系統；而平衡毯之目的係為確保車子在秤重時，
    輪軸間重量能夠平均受力，因此平衡毯之擺放數量需能滿足
    載重軸皆位於同一水平上。2.就駕駛人之行為因素而言，因
    活動地磅僅針對垂直應力做測量，橫向的水平應力受到外在
    力量拉扯（如緊急塞車、未完全靜止、懸吊系統）將會產生
    誤差。3.就裝載物品種類之因素而言，如裝載的貨物係會移
    動之物體（如液體、氣體、動物），將造成其重心不斷位移
    。4.就環境因素而言，平坦、水平的路面將使活動地磅測量
    之結果更準確。5.就操作人員熟練度之因素而言，引導受測
    車輛上磅時需使其待測軸完全靜止後，方可進行下一軸之測
    量。因之，相較於一般地磅而言，活動地磅在使用上固然有
    其相當程度之便利性，且其測量之精確度亦不亞於一般地磅
    。然而，在提高使用便利性之同時，亦相對增加影響其測量
    精確度之人為及環境因素。換言之，於使用活動地磅進行測
    量時，除活動地磅本身必須具有相當之穩定度外（亦即儀器
    本身準確度之確保），使用人員亦必須將上開影響活動地磅
    測量精確度之因素予以排除或降到最低（亦即測量過程準確
    度之確保）。從而，舉發機關即屏東縣政府警察局既未能提
    出相關資料（如現場照片或測量過程紀錄等）以資證明其於
    上開舉發時間、地點使用活動地磅測量時，是否業已將上開
    影響活動地磅測量精確度之因素予以排除或降到最低，自難
    僅憑前開度量衡器檢定合格證書，遽認本件舉發機關以活動
    地磅測量之結果並無誤差。
四、且查，本件曳引車駕駛李明興於99年11月23日下午1時許，
    駕駛本件曳引車由高雄市仁武區友通工程有限公司載運砂石
    出場，於當日下午約4時許抵達屏東縣新園鄉○○路400號國
    統國際股份有限公司；其於載運砂石出、入場時皆有過磅，
    當時過磅之總重量為38.2公噸等情，業據證人李明興於原審
    具結證述明確（詳原審卷第28頁至第29頁）；而本件曳引車
    於99年11月23日下午1時許自友通工程有限公司（下稱友通
    公司）載運砂石出場所測得之總重量為38.2公噸；於同日下
    午3時38分許將砂石載運至國統國際股份有限公司（下稱國
    統公司）所測得之總重量亦為38.2公噸等，亦有友通公司地
    磅單、國統公司過磅單及頌真砂石股份有公司提（出）貨單
    在卷可憑（原審卷第6頁、第20頁）；抑且，國統公司所使
    用電子地磅，業經經濟部標準檢驗局檢測校正合格，並有卷
    附儀器校正報告書附卷足佐（見原審卷第7頁）；而上開二
    公司所使用之地磅均為一般地磅而非活動地磅，亦有卷附原
    審公務電話紀錄表可參（見原審卷第49頁、第50頁）。職是
    ，本件曳引車於舉發當日載運砂石離開友通公司及進入國統
    公司既皆有過磅，且過磅所得之重量亦屬一致，則於無法肯
    定舉發機關於使用活動地磅測量時是否業已確保測量過程準
    確度之情形下，就本件舉發機關測量之結果是否可信，實非
    無疑。
五、綜上，本件舉發機關以活動地磅測量之過程既無法證明並無
    瑕疵，且與受處分人於同日測量前後在友通公司及國統公司
    過磅測重結果之有差異，則受處分人所有之本件曳引車於上
    開舉發時間、地點，是否確有原處分及舉發機關所指之超過
    總聯結重量6.35公噸之情事，自屬有疑。從而，原審據此，
    認抗告人即原處分機關依道路交通管理處罰條例第29條之2
    第1項及第3項之規定對異議人裁處罰鍰新臺幣17,000元，並
    記汽車違規紀錄1次，尚嫌無據，而撤銷原處分，並認依上
    開友通公司及國統公司之過磅結果，本件曳引車於前揭舉發
    時間、地點固亦有裝載貨物超過核定之總連結重量之情事，
    惟因其超重部分尚未逾10%，依道路交通管理事件統一裁罰
    基準及處理細則第12條第13款規定，原處分機關就此應否裁
    處，尚須視舉發機關於參酌行為人之行為是否嚴重危害交通
    安全、秩序或發生交通事故，及其情節是否輕微後，認是否
    僅施以勸導而免予舉發為斷（見原審卷第26頁公務電話紀錄
    ），而認此部分仍應由原處分機關審酌是否符合道路交通管
    理事件統一裁罰基準及處理細則第12條第13款之規定，另為
    適法之處理等，經核並無不合，應予維持。
六、本件抗告意旨並未提出本件曳引車過磅測量時之相關資料（
    如現場照片或測量過程紀錄等），以資證明影響活動地磅測
    量精確度之因素予以排除或降到最低，猶徒以本件所使用靜
    態活動地磅係屬新品、經檢驗合格、執警警員均經過操作訓
    練及一般量測過程之說明等，泛言空指原審裁定之不當，自
    難憑採，其抗告為無理由，應予駁回。
七、依道路交通事件處理辦法第25條、刑事訴訟法第412條前段
    裁定如主文。
中    華    民    國   100    年    6     月    27    日
                  交通法庭審判長法  官  謝志揚
                                法  官  李水源
                                法  官  許仕楓
以上正本證明與原本無異。
本件不得再抗告。
中    華    民    國   100    年    6     月    27    日
                                書記官  黃琪瑋